最高法院刑事裁定　　　　　　　　　 110年度台抗字第1575號
抗　告　人　洪士仁


　　　　　　舒文華



上列抗告人等因偽造文書案件，不服臺灣高等法院中華民國 110
年6月8日駁回聲請再審之更審裁定（110年度聲再更一字第1號）
，提起抗告，本院裁定如下：
    主  文
抗告駁回。
    理  由
一、按有罪之判決確定後，因發現新事實或新證據，單獨或與先
    前之證據綜合判斷，足認受有罪判決之人應受無罪、免訴、
    免刑或輕於原判決所認罪名之判決者，為受判決人之利益，
    得聲請再審，刑事訴訟法第420 條第1 項第6 款定有明文。
    上開新事實或新證據，指判決確定前已存在或成立而未及調
    查斟酌，及判決確定後始存在或成立之事實、證據，同條第
    3 項亦定有明文。是判決確定前已存在或成立，經法院調查
    及斟酌之證據，即非該條規定之「新事實或新證據」。且依
    該款之修法理由，再審聲請人提出之新事實或新證據單獨或
    與先前之證據綜合判斷結果，固無需達到使法院對其應受無
    罪、免訴、免刑或輕於原判決所認罪名之判決產生無合理可
    疑的確切心證之程度。然倘無法使法院對原確定判決認定之
    犯罪事實產生合理懷疑，不足以動搖原確定判決，即不能據
    以聲請再審。
二、本件抗告人甲○○、乙○○因偽造文書案件，對於原審法院
    98年度重上更一字第198 號判決（下稱原判決，抗告人等就
    該判決提起第三審上訴，經本院以100 年度台上字第2793號
    判決從程序駁回），以有刑事訴訟法第420 條第1 項第6 款
    所定情形，聲請再審，並提出原判決影本（聲證一）、證人
    A1於民國90年4 月18日之偵訊筆錄及90年4 月14日之臺北市
    政府警察局內湖分局實施檢查紀錄影本（聲證二）、證人A2
    於91年5 月30日之訊問筆錄影本（聲證三）、臺北市政府警
    察局90年4 月18日北市警督字第9024320200號函及電話號碼
    00000000（「千賓賓館」使用）之通聯紀錄影本、90年4 月
    19日北市警督字第9024377400號函影本（聲證四）及電話號
    碼00000000之通聯紀錄影本（聲證五）等證據。原裁定以聲
    請再審意旨謂甲○○以金錢引誘「千賓賓館」櫃檯服務生黃
    淑珍，挑起黃淑珍犯意，黃淑珍才電召應召女子。由黃淑珍
    事後主動向警方提供應召站聯絡電話，警方並據以調閱通聯
    紀錄等情，可知黃淑珍原無犯罪之故意。又依臺灣地區與大
    陸地區人民關係條例第16條、第17條規定，大陸地區人民依
    法得申請在臺灣地區定居、居留，有大陸口音者仍有可能領
    有中華民國身分證。甲○○設局誘捕黃淑珍及應召女子，因
    未掌握被誘捕者原具犯罪故意之證據（罪前證據），只能依
    警方釣魚查案之行政習慣，任被誘捕者自由離去，甲○○據
    實於聲證二之實施檢查紀錄記載未發現具體違法事證，並無
    登載不實等語。惟查原判決是依憑證人黃淑珍等人之證述、
    抗告人等之部分供述及卷附之臺北市政府警察局內湖分局實
    施檢查紀錄等證據，因而認定抗告人等有本件公務員登載不
    實犯行。並敘明：黃淑珍電召不詳應召女子，非警方「陷害
    教唆」所致。縱警方有應召女子否認2 個月內有應召行為，
    即任其自由離去，不寫臨檢表之陋規。抗告人等亦不能於聲
    證二之實施檢查紀錄上不實登載「未發現有……及其他違法
    事證」。乙○○參與臨檢，向黃淑珍索回嫖妓費用，復於聲
    證二之實施檢查紀錄會簽，與甲○○有犯意聯絡及行為分擔
    ，為共同正犯。抗告人等所為因採釣魚方式辦案，無法偵辦
    黃淑珍涉犯刑法第231 條第1 項罪嫌。到場應召之女子未帶
    身分證件，無法證實係大陸地區人民，該女子亦未就姓名及
    地址為不實之陳述或拒絕陳述，未違反社會秩序維護法規定
    ，只能任由該女子離去。其等無登載不實之辯解，如何不可
    採等旨甚詳。而聲證二部分，業經原審法院調查及斟酌。聲
    證三、四、五部分則無法證明黃淑珍原不具犯罪故意，均不
    足以動搖原判決認定之犯罪事實。至抗告人等主張大陸地區
    人民依法得申請在臺灣地區定居、居留，亦非新事實、新證
    據。抗告人等所舉新事實、新證據，皆與刑事訴訟法第 420 
    條第1 項第6 款之規定不符。因認抗告人等聲請再審，為無
    理由，予以駁回。尚無不合。
三、抗告意旨仍執陳詞，並謂：應召站聯絡電話隨處可得，本案
    未扣得應召業者之名片，A2（即黃淑珍）關於應召站業者留
    下應召電話之證詞未必為真，不能執此認定黃淑珍有不確定
    犯罪故意。而由聲證三、四、五及黃淑珍因不堪甲○○糾纏
    才勉強電召應召女子等情，已足證明黃淑珍原不具犯罪故意
    ，係因甲○○陷害教唆而生犯意。又大陸地區人民依法得申
    請在臺灣地區定居、居留，該應召女子並未拒絕陳述，回答
    之內容復無可疑之處，抗告人等判斷所述為真，才未帶回警
    局查證。警方事後亦未將黃淑珍及該應召女子移送偵辦。原
    裁定率行認定黃淑珍有不確定之犯罪故意，並以應召女子有
    大陸口音及未提供身分證件，臆測該應召女子違反社會秩序
    維護法之規定，違反罪證有疑，利歸被告原則。其等當日確
    因未掌握黃淑珍之罪前證據，盤問該應召女子亦未發現違法
    事證，依行政慣例只能放行。況其等於填載聲證二之實施檢
    查紀錄時，並無法預見黃淑珍事後會陳述應召業者留下應召
    電話。且其等於「千賓賓館」執行「正俗專案」之釣魚勤務
    結束後，相隔5 分鐘以上，才返回「千賓賓館」執行507 、
    508 室之臨檢勤務。先前執行之釣魚勤務，並非臨檢勤務。
    再者，乙○○係接獲甲○○電話才前往「千賓賓館」支援「
    正俗專案」，甲○○教唆黃淑珍電召應召女子時，乙○○並
    不在場，乙○○與甲○○並無犯意聯絡等語。
四、惟查：原判決已敘明：甲○○因執行「正俗專案」喬裝嫖客
    前往「千賓賓館」召妓，抗告人等依櫃檯服務生黃淑珍電召
    應召女子到場欲為性交易，並收取嫖妓費用之客觀情狀，已
    足認定黃淑珍涉有刑法第231 條第1 項之罪嫌。該應召女子
    係該案之重要證人，且未提供身分證件，有大陸口音，客觀
    上已可懷疑所述身分之真實性。抗告人等未依相關規定，查
    證、詢問該應召女子之真實身分、是否為大陸來臺賣春女子
    及有無意圖得利與人姦淫而違反社會秩序維護法規定，即任
    由該應召女子離去。再由甲○○於聲證二之實施檢查紀錄上
    記載「未發現有……及其他違法事證」，由乙○○會簽，自
    係登載不實。辯護人所為現存證據是否足以認定黃淑珍涉有
    刑法第231 條第1 項之罪嫌及應召女子涉嫌違反社會秩序維
    護法規定，屬第一線執勤員警之裁量權限。又依聲證二之實
    施檢查紀錄所載臨檢時間，抗告人等當日並未對應召女子所
    在之503 室實施臨檢，其等對其他房間實施臨檢，既未發現
    違法情事，依檢查結果據實登載於聲證二之實施檢查紀錄上
    ，即無不實之辯護意旨，如何不可採等由甚詳。又本案縱未
    扣得應召業者之名片，警方事後未查得該應召女子，將黃淑
    珍移送偵辦，亦不足以動搖原判決認定之犯罪事實。另乙○
    ○於黃淑珍電召應召女子後始到場，並不影響其為共同正犯
    之認定。抗告意旨或係爭執原判決採證認事不當，或對原裁
    定已為論駁、於裁定結果無影響之事項，依憑己意而為指摘
    ，均無理由，應予駁回。至甲○○提起抗告後，始提出93年
    7 月16日之臺北市政府警察局大安分局安和派出所臨檢紀錄
    表影本及93年4 月20日、93年5 月10日之臺北市政府警察局
    萬華分局漢中派出所臨檢紀錄表影本及臺灣高等法院檢察署
    檢察官96年度上字第57號上訴理由書繕本，欲證明臺北市政
    府警察局各分局之臨檢表不同，如何撰寫並無統一標準，及
    本案不能確定被誘捕者有無不法，其等欠缺違法意識，並主
    張依刑事訴訟法第429 條之3 規定，法院為查明抗告人等所
    舉新事實、新證據，是否足以動搖原判決認定之犯罪事實，
    應依職權調查黃淑珍撥打何電話號碼給應召站，並傳喚黃淑
    珍及警方承辦人員到庭釐清黃淑珍究竟有無不確定之犯罪故
    意部分，因非原聲請再審之理由，本院無從審酌。
據上論結，應依刑事訴訟法第412 條，裁定如主文。
中    華    民    國   110    年    10    月    13    日
                  刑事第八庭審判長法  官  李  英  勇  
                                  法  官  黃  瑞  華  
                                  法  官  洪  兆  隆  
                                  法  官  吳  冠  霆  
                                  法  官  楊  智  勝  
本件正本證明與原本無異
                                  書記官
中    華    民    國   110    年    10    月    18    日